# Árvores filognéticas

Pacotes necessários neste capítulo:
```{r}
library(ape)
```

## Carregar

A função `read.tree()` pode ser utilizada para ler árvores no formato [Newick](https://en.wikipedia.org/wiki/Newick_format). Utilize o argumento `file` para 
indicar o local do arquivo. No exemplo abaixo, o arquivo __arvore.tre__ está dentro da pasta 
_filogenia_.
 
```{r }
arvore <- read.tree(file = "filogenia/arvore.tre")
```

Confira se a árvore foi carregada corretamente (número de espécies,
número de nós, nome das espécies, se a árvore é enraizada e se
possui informações sobre o comprimento dos ramos)

```{r}
arvore
```

## Visualizar
A função `plot()` pode ser utilizada para visualizar sua árvore filogenética. 
```{r}
plot(arvore, cex = .5)                # cex regula o tamanho da fonte 
plot(arvore, show.tip.label = F)      # esconde os nomes as espécies
plot(arvore, type = "fan", cex = .5)  # Plota uma árvore circular
```

## Características  
Árvores filogenéticas são objetos da classe 'phylo' estruturados em uma lista.


```{r}
names(arvore)
# Veja a lista de espécies da sua árvore:
arvore$tip.label
# Veja o comprimento dos ramos:
arvore$edge.length

# Como verificar se a árvore é ultramétrica?
is.ultrametric(arvore)

# Como verificar se a árvore é enraizada?
is.rooted(arvore)

```

Se a árvore não tiver nome nos nós (nodes), utilize essa função para criar nomes para os nós

```{r}
arvore$node.label
arvore <- makeNodeLabel(arvore) 

# Veja que agora os nós possuem um nome:
arvore$node.label
```

##  Politomias

Se a sua árvore não tiver politomias, o número de nós dever ser igual ao
número de espécies -1. Se isso não ocorrer, sua árvore possue politomias:

```{r}
Nnode <- arvore$Nnode               # Número de nós
Nsp   <- length(arvore$tip.label)   # Número de espécies
# Existem politomias na minha árvore?
Nnode != (Nsp -1)

# Quantas politomias existem na minha árvore?
(Nsp -1) - Nnode
```

## Como remover uma/várias espécies da árvore?

```{r}
drop.tip(arvore, arvore$tip.label[1])   # remove a primeira espécies da árvore
drop.tip(arvore, arvore$tip.label[1:5]) # remove as cinco primeiras espécies
drop.tip(arvore, "Tringa_glareola")     # remove a espécies "Tringa_glareola"

# Como cortar um node da árvore (nó)?
extract.clade(phy = arvore, node = "Node61") # remove o nó 61
```

## Salvar e Exportar

Depois de remover as espécies que deseja, você pode salvar a árvore em um novo objeto:

```{r}
arvore2 <- drop.tip(arvore, c("Tringa_glareola", "Haematopus_ostralegus"))
arvore2   # perceba que agora a árvore possui 69 espécies (em vez de 71)
```

Para exportar a árvore em formato Newwick, utilize a função `write.tree()`
```{r export, eval=FALSE}
write.tree(phy = arvore2, file = "arvore2.tre")
```

## Como criar um árvore filogenética manualmente?
```{r}
### Formato Newwick: 
sp <- "((specie_A:5, specie_B:5):15, especie_C:20);"
sp2 <- "((specie_A:2, specie_B:2):18, (especie_C:14, especie_D:14):6);"

### Exporta a árvore:
cat(sp, file = "filogenia/exemplo1.tre", sep = "\n")
cat(sp2, file = "filogenia/exemplo2.tre", sep = "\n")

### Carrega a árvore:
arv.exemplo1<- read.tree("filogenia/exemplo1.tre")
arv.exemplo2 <- read.tree("filogenia/exemplo2.tre")

arv.exemplo1
arv.exemplo2
```

```{r fig.show = 'hold', out.width = '50%'}
plot(arv.exemplo1)
plot(arv.exemplo2)
```


