# Cruzar dados e filogenia 

Pacotes necessários neste capítulo:
```{r, message=FALSE, warning=FALSE}
library(ape)
library(caper)
library(geiger)
library(sensiPhy)
```

Carregando dados e Filogenia
```{r}
# Carregar árvore filogenética: 
arvore <- read.tree("filogenia/arvore.tre")

# Carregar banco de dados:
dados <- read.csv("dados/dados.csv")

# Confira as variáveis do banco de dados:
str(dados)
knitr::kable(head(dados))
```

Este banco de dados faz parte do pacote 'caper'. Para saber mais detalhes sobre 
o banco de dados e a filogenia digite no console `?shorebird`

## Manualmente
Primeiro associe o nome das espécies ao nome das linhas no bando de dados:
```{r}
rownames(dados) <- dados$Species
head(dados)
```

Primeiro utilize a função `name.check` para verificar se as espécies presentes no 
banco de dados estão na filogenia e se as espécies presentes na filogenia 
estão no banco de dados. Ok representa que os dados batem perfeitamente com a filogenia

```{r}
name.check(arvore, dados) 
```

Caso alguma espécie da tabela de dados não esteja na filogenia ou
alguma espécie da filogenia não estaje no bando de dados, esta função irá
mostrar quais são essas espécies. Veja o exemplo abaixo (removendo uma 
espécie da filogenia e uma espécie do bando de dados)

```{r}
# Sem a espécie "Catoptrophorus_semipalmatus" na filogenia:
name.check(drop.tip(arvore, "Catoptrophorus_semipalmatus"), dados)

```

```{r}
# Sem a espécie "Catoptrophorus_semipalmatus" nos dados:
name.check(arvore, dados[dados$Species != "Catoptrophorus_semipalmatus", ])
```

Caso o seu banco de dados ou filogenia tenham espécies não congruentes,
você precisa cortar essas espécies do banco de dados e/ou da filogenia:
Os passos a seguir garantem que os dados e a filogenia estejam congruentes.
Apenas utilize esses passos caso `name.check()` não der "OK".

Para ilustrar, vamos criar o banco de dados e uma árvore com alumas espécies 
faltando:
```{r}
arvore2    <- drop.tip(arvore, 1:4) # Remove espécies de 1:4 da árvore
dados2     <- dados[-(1:7), ]       # Remove espécies de 1:7 do bando de dados
```

`name.check()` para detectar as diferenças:
```{r}
nao.cruza  <- name.check(arvore2, dados2)
nao.cruza # Veja o que está faltando na filogenia e no banco de dados:
```

Espécies presentes em ambos (dados/filogenia): 
```{r results='hide'}
ambos <- intersect(dados2$Species, arvore2$tip.label)
ambos
```


União das espécies que não cruzam simultaneamente na árvore e nos dados:
```{r}
remover <- c(nao.cruza$tree_not_data, nao.cruza$data_not_tree)
remover
# Quantas espécies serão removidas?
length(remover)
# Quantas espécies serão mantidas na filogenia e nos dados:
length(ambos)
```

Agora sabemos quais espécies terão que ser excluídas da filogenia e do banco
de dados para deixar ambos perfeitamente alinhados. Vamos remover estas espécies.
```{r}
# Corta espécies da árvore:
arvore2 <- drop.tip(arvore2, remover)
# Corta espécies dos dados:
dados2 <- dados2[!dados2$Species %in% remover, ] 
# Verifica se deu certo:
name.check(arvore2, dados2)
```

Por fim, verifique se a ordem das espécies é a mesma no banco de dados
e na filogenia:
```{r}
sum(dados2$Species == arvore2$tip.label) == length(dados2$Species)
```

Se der "FALSE" é pq a ordem das espécies não é extamente a mesma entre 
filogenia e os dados. 

Para colocar filogenia e dados na mesma ordem:
```{r}
# Ordenando a ordem das espécies no banco de dados
tip.order <- match(arvore2$tip.label, rownames(dados2))
dados2 <- dados2[tip.order, ]
# Agora repita o teste (tem que dar "TRUE")
sum(dados2$Species == arvore2$tip.label) == length(dados2$Species)
```

## Pacote caper

O pacote 'caper' possui a função `comparative.data()` que serve para juntar os dados 
e a filogenia em um único objeto. Essa função __garante__ que apenas espécies presentes na
filogenia e nos dados serão mantidas no objeto final. 


```{r}
## Utilizando a árvore original:
comp.dados <- comparative.data(arvore, dados, 'Species')
print(comp.dados)
## Com o exemplo criado na seção acima (arvore2; dados 2)
comp.dados2 <- comparative.data(arvore2, dados2, 'Species')
print(comp.dados2)
```
Perceba que o objeto 'comp.dados2' possui apenas __60 espécies__ na filogenia e no banco de dados,
o mesmo número de espécies que conseguimos manualmente.

Para acessar o banco de dados:
```{r results='hide'}
comp.dados$data
```

Para acessar a filogenia:
```{r results='hide'}
comp.dados$phy
```
